行　政　法　院　判　決　　　　　　　　　　　　　八十八年度判字第四三二二號
　　原　　　告　元應實業有限公司
　　　　　　　　　　　　　　　.
　　代　表　人　甲○○
　　被　　　告　財政部臺灣省北區國稅局
右當事人間因營利事業所得稅事件，原告不服行政院中華民國八十七年四月二十八日
台八十七訴字第一九五一七號再訴願決定，提起行政訴訟。本院判決如左︰
　　主  文
原告之訴駁回。
　　事  實
緣原告八十三年度營利事業所得稅結算申報，列報營業成本新台幣（下同）五一、八
五六元，全年所得額虧損一、二五六、三九八元。被告初查，以其帳載部分，成本無
法勾稽，乃依其申報之行業代號五一三一－一一布疋、呢絨、綢段、批發業同業利潤
標準毛利率百分之十六核定營業成本，其餘商品依帳證查核，共計核定營業成本為四
八、一四二、五九一元，課稅所得額為二、六三一、○一六元。原告不服，就營業成
本申請復查，未獲變更，一再訴願，均遭決定駁回，遂提起行政訴訟。茲摘敘兩造訴
辯意旨於次：
原告起訴意旨略謂：查帳證不符無從查核者，固可適用同業利潤標準，惟補送資料如
明確者仍應區分處理，行政法院八十四年度判字第六四四號、第一二六五號判決可資
參照。原告銷貨發票雖未載明單位、數量，然於訴願時，依出口報單補作銷貨明細表
，單位皆予換成公斤數，共計八十三年度銷售布三○六、六四六．四一公斤，有出口
報單及輸出許可證足考。又根據進貨發票重作進貨簿，換算同一單位公斤數，共計進
貨紗類三○三、○六○．一六公斤及布一六、四八二．二公斤，亦有進貨發票可逐筆
佐證，至進出貨憑證有少數不符規定者，並非完全不能查稽，不宜逕以同業利潤標準
核定成本，行政院台八十三訴字第三九九○九再訴願決定書有案可查。本件再訴願決
定以進貨帳有三筆歸類錯誤共計金額二四一、六七五元為由駁回，皆未要求補正或說
明，顯不合理，爰請判決撤銷原處分及一再訴願決定等語。
被告答辯意旨略謂：原告八十三年度營利事業所得稅結算申報，列報營業成本五一、
八五六、四九四元，全年所得額虧損一、二五六、三九八元。被告初查，以其帳載部
分進貨如布、鈕扣、拉鍊、織帶之發票數量、單位與帳載不符；進銷存明細表產品布
列有二種，惟出口報單、輸出許可證出口之布產品不只二種，出口報單之單位有㎏、
Yard，而銷貨發票未載明單位數量，該四樣貨品營業成本無法勾稽，乃依其申報之行
業代號五一三一－一一布疋、呢絨、綢緞批發業同業利潤標準毛利率百分之十六，核
定其營業成本，其餘商品依帳證查核，核定營業成本為四八、一四二、五九一元。原
告以同業競爭激烈，其虧損嚴重，請從寬審查云云。申經復查結果，以依原告提示之
帳證重核，系爭商品進貨帳載數量與進項憑證仍不符；又銷貨發票未載明單位、數量
，出口報單記載出口商品種類、單價與進銷存明細表不相符，致無法勾稽，原查並無
違誤，乃未准變更。原告以其進口紗再委外加工，加工費對成本影響不大，故以布為
產品種類作統計換算後，本年度銷布重三○六、六四六公斤，金額五五、八四八、六
一三元。另進貨成本均有發票佐證，委外加工亦無超耗情事，應核實認列云云。訴經
財政部訴願決定，以本件依提示之帳證重核結果，原告本期主要布商品，所提示之產
品別銷售明細表等資料，每公斤單位售價自三十五元至四七四元，單價高低懸殊，而
成本分析表僅將該商品籠統歸類為二，顯不合理。成本分析表載直接原料（紗）耗用
量二九一、八七．八五六公斤，生產量（布）二六四、五一四．九五公斤，與訴願書
所稱生產量二九○、一六四．二一公斤不符，本年度進貨雖均取具合法憑證，惟進貨
發票記載品名、數量及單位與帳載不符部分，並未提出具體理由，遂駁回其訴願，經
核並無不妥。又再訴願時，據原告重新提示之進銷貨發票、帳載及成本表重核，查一
、原告將進貨花邊混雜歸類於加工費，如十一月九日進貨品名花邊，金額七三、一○
三元；十一月十二日進貨品名花邊，金額一九、○五五元，原告歸類於加工費。二、
原告進貨發票與進貨帳載不符，如八月十日進貨品名紗，金額四五九、○○○元及品
名花邊，金額二○、○○○元，共計四七九、○○○元，惟進貨帳載全部歸類為紗，
金額四七九、○○○元；一月廿九日進貨品名花邊，金額一一、七○○元，惟進貨帳
載歸類為織帶，金額一一、七○○元；五月九日進貨品名印花三○二、七一八元及品
名花邊布，金額三八、三五八元，共計三四一、○七六元，惟進貨帳載歸類為紗，金
額三四一、○七六元。三、六月廿日進貨品名布疋印花一批，金額一四九、五一七元
，惟進貨帳載歸為布，金額一四九、五一七元，相同情況十一月廿日進貨品名布疋印
花一批，金額二九四、四三二元，惟原告歸類於加工費二九四、四三二元。四、紗種
類、規格繁多，原告未依各類、規格加以區分，僅籠統歸類為紗，且以KG、件計價，
而未換算為相同單位計價，如：七月廿日進貨品名 CVC20、數量五十件、單價一六、
八○○元，金額八四○、○○○元、品名 CVC30、數量八．七五件、單價、金額一四
○、○○○元及品名T/C 16、數量十件、單價一三、四○○元，金額一三四、○○○
元，共計一、一一四、○○○元，惟進貨帳載歸類為紗，金額一、一一四、○○○元
；四月十三日進貨品名150 体白紗，數量三二二○㎏，單價四四元，金額一四一、六
八○元、品名150 体白紗，數量四二○㎏，單價四十八元，金額二○、一六○元，共
計一六一、八四○元，惟進貨帳載歸類為鈕扣，金額為一六一、八四○元，是系爭營
業成本仍無法根據原告所檢具之原物耗用統計表、生產、成本明細表、銷貨成本明細
表、銷貨單價分析表、進貨帳等核實認列，原核定就布、紗、鈕扣、拉鍊、織帶等商
品據以按其申報行業代號之同業利潤標準（行業代號五一三一－一一）核定營業成本
四八、○八八、一○○元。次按「營利事業如未以人工與機器製造或加工製成產品，
而僅買進原料，委託其他廠商加工為成品後出售，應按買賣業核課營利事業所得稅。
」為財政部七十五年七月十八日台財稅第七五五七○六七號函所明示。本件原告買進
料紗、布，因未設有染整及織布工廠，而委託其他廠商加工代織代染，加工為成品布
後出售，所支付代織代染工繳費，係為使商品達可供銷售狀態，故依上揭函釋規定，
以原告八十三年度申報行業代號五一三一－一一（布疋、呢絨、綢緞買賣業），毛利
率百分之十六，核定其營業成本。又因原告進貨、銷貨大宗商品係布類，其餘商品鈕
扣、拉鍊及織帶僅佔該年度全部銷貨之百分之一，且鈕扣、拉鍊及織帶適用行業代號
為五一三五－一一，毛利率為百分之廿一，對原告不利，故被告以原告最大宗商品，
且對原告較有利之布類買賣業為其行業代號課稅。原告進貨發票數量、單位與帳載不
符，致營業成本無法勾稽查核，被告據以按其該申報行業代號之同業利潤標準（行業
代號五一三一－一一）核定營業成本，洵無違誤。原告訴稱其產品單位售價低於一○
○元及高於四○○元，銷售額及銷售量只佔產品之百分之二．五八及百分之五．二二
五，不得執為本案不得核實認列乙節。查原告進貨發票與進貨帳載不符、進貨花邊混
雜歸類於加工費、進料－紗種類繁多，原告未依實際品名以區分而歸類混淆，致原告
產、銷、存仍無法勾稽查核，被告依同業利潤標準核定營業成本，尚無不合。綜上所
述，原核定及復查、訴願、再訴願決定並無違誤，請判決駁回原告之訴等語。
　　理  由
按「稅捐稽徵機關進行調查或復查時，納稅義務人應提示有關各種證明所得額之帳簿
；其未提示者，稽徵機關得依查得之資料或同業利潤標準，核定其所得額。」「本法
第八十三條所稱之帳簿文據，其關係所得額之一部或關係課稅年度中某一期間之所得
額，而納稅義務人未能提示者，稽徵機關得就該部分依查得之資料或同業利潤標準核
定其所得額。」為所得稅法第八十三條第一項及其施行細則第八十一條所明定。所謂
未提示，兼指帳簿文據全部未提示，或雖提示有不完全、不健全或不相符者，均有其
適用，本院六十一年判宇第一九八號著有判例。本件原告八十三年度營利事業所得稅
結申報，列報營業五一、八五六、四九四元，全年所得額虧損一、二五六、三九八元
。被告初查，以其帳載部分進貨如布、鈕扣、拉鍊、織帶之發票數量、單位與帳載不
符；進銷存明細表產品布列有二種，惟出口報單、輸出許可證出口之布產品不只二種
，出口報單之單位有㎏、Yard，而銷貨發票未載明單位數量，該四樣貨品營業成本無
法勾稽，乃依其申報之行業代號五一三一－一一布疋、呢絨、綢緞批發業同業利潤標
準毛利率百分之十六，核定其營業成本，其餘商品依帳證查核，核定營業成本為四八
、一四二、五九一元。原告以同業競爭激烈，其虧損嚴重，請從寬審查云云，申經復
查結果，以依原告提示之帳證重核，系爭商品進貨帳載數量與進項憑證仍不符；又銷
貨發票未載明單位、數量，出口報單記載出口商品種類、單價與進銷存明細表不相符
，致無法勾稽，原查並無違誤，乃未准變更。原告以其進口紗再委外加工，加工費對
成本影響不大，故以布為產品種類作統計換算後，本年度銷布重三○六、六四六公斤
，金額五五、八四八、六一三元。另進貨成本均有發票佐證，委外加工亦無超耗情事
，應核實認列云云。訴經財政部訴願決定，以本件依提示之帳證重核結果，原告本期
主要布商品，所提示之產品別銷售明細表等資料，每公斤單位售價自三十五元至四七
四元，單價高低懸殊，而成本分析表僅將該商品籠統歸類為二，顯不合理。成本分析
表載直接原料（紗）耗用量二九一、八七．八五六公斤，生產量（布）二六四、五一
四．九五公斤，與訴願書所稱生產量二九○、一六四．二一公斤不符，本年度進貨雖
均取具合法憑證，惟進貨發票記載品名、數量及單位與帳載不符部分，並未提出具體
理由，遂駁回其訴願。再訴願決定並以原告進貨發票與進貨帳載不符，進貨花邊混雜
歸類於加工費，如十一月九日進貨品名花邊，金額七三、一○三元；十一月十二日進
貨品名花邊，金額一九、○五五元，均歸類於加工費；六月廿日進貨品名布疋印花一
批，金額一四九、五一七元，惟進貨帳載歸為布等，其產銷存無法勾稽查核。又原告
買進料紗、布，因未設有染整及織布工廠，而委託其他廠商加工代織代染，加工為成
品布後出售，所支付代織代染工繳費，係為使商品達可供銷售狀態。乃依財政部七十
五年七月十八日台財稅字第七五五七○六七號函釋，按其本年度申報行業代號五一三
一－一一布疋、呢絨、綢緞買賣業，毛利率百分之十六，核定其營業成本。因其進貨
、銷貨大宗商品係布類，其餘商品鈕扣、拉鍊及織帶僅佔該年度全部銷貨之百分之一
，且鈕扣、拉鍊及織帶適用行業代號為五一三五－一一，毛利率為百分之廿一，對原
告更為不利。原告所訴本案可依帳證核實認列云云，核不足採，而駁回其再訴願。揆
諸首揭說明，均無違誤。原告猶執陳詞主張可依帳證核實認列，其於訴願時，依出口
報單補作銷貨明細表，單位皆予換成公斤數，並根據進貨發票重作進貨簿，換算同一
單位公斤數，有出口報單、輸出許可證及進貨發票可逐筆佐證，進出貨憑證有少數不
符規定，並非完全不能查稽云云。惟被告依原告再訴願時重新提示之進銷貨發票、帳
載及成本表重核，發現：一、原告將進貨花邊混雜歸類於加工費，如十一月九日進貨
品名花邊，金額七三、一○三元；十一月十二日進貨品名花邊，金額一九、○五五元
，原告歸類於加工費。二、原告進貨發票與進貨帳載不符，如八月十日進貨品名紗，
金額四五九、○○○元及品名花邊，金額二○、○○○元，共計四七九、○○○元，
惟進貨帳載全部歸類為紗，金額四七九、○○○元；一月廿九日進貨品名花邊，金額
一一、七○○元，惟進貨帳載歸類為織帶，金額一一、七○○元；五月九日進貨品名
印花三○二、七一八元及品名花邊布，金額三八、三五八元，共計三四一、○七六元
，惟進貨帳載歸類為紗，金額三四一、○七六元。三、六月廿日進貨品名布疋印花一
批，金額一四九、五一七元，惟進貨帳載歸為布，金額一四九、五一七元，相同情況
十一月廿日進貨品名布疋印花一批，金額二九四、四三二元，惟原告歸類於加工費二
九四、四三二元。四、紗種類、規格繁多，原告未依各類、規格加以區分，僅籠統歸
類為紗，且以KG、件計價，而未換算為相同單位計價，如：七月廿日進貨品名 CVC20
、數量五十件、單價一六、八○○元，金額八四○、○○○元、品名 CVC30、數量八
．七五件、單價、金額一四一、六八○元、品名150 体白紗，數量四二○㎏，單價四
十八元，金額二○、一六○元，共計一六一、八四○元，惟進貨帳載歸類為鈕扣，金
額為一六一、八四○元，是系爭營業成本仍無法根據原告所檢具之原物耗用統計表、
生產、成本明細表、銷貨成本明細表、銷貨單價分析表、進貨帳等核實認列，已據被
告答辯在卷。原告帳證既不相符，又未分類列記成本，自無從依其帳證勾稽認列，原
告訴稱其非全部不能查稽云云，無足採信。又本件與本院八十四年度判字第六四四號
、第一二六五號判決及行政院台八十三訴字第三九九○九再訴願決定書所述情形有間
，無從援為原告有利之判決。從而，原告之訴為無理由，應予駁回。
據上論結，本件原告之訴為無理由，爰依行政訴訟法第二十六條後段，判決如主文。
中    華    民    國     八十八      年     十二     月      三十       日
                    行 政 法 院 第 一 庭
                                審 判 長 評  事      黃  綠  星
                                         評  事      藍  獻  林
                                         評  事      黃  璽  君
                                         評  事      廖  宏  明
                                         評  事      鄭  忠  仁
右  正  本  證  明  與  原  本  無  異
                                         法院書記官  邱  彰  德
中    華    民    國     八十八      年     十二     月      三十       日
